【裁判字號】    98,台上,7592
【裁判日期】    981217
【裁判案由】    殺人等罪
【裁判全文】
最高法院刑事判決            九十八年度台上字第七五九二號
上  訴  人  台灣高等法院台南分院檢察署檢察官
被      告  甲○○
            乙○○
            丙○○
            丁○○
            戊○○
共      同
選任辯護人  蘇文奕律師
            陳郁芬律師
上列上訴人因被告等殺人等罪案件，不服台灣高等法院台南分院
中華民國九十八年九月二十九日第二審更審判決（九十八年度重
少上更二字第二０四號，起訴案號：台灣台南地方法院檢察署九
十二年度少偵字第八號），提起上訴，本院判決如下：
    主  文
原判決撤銷，發回台灣高等法院台南分院。
    理  由
本件原判決以公訴意旨略以：被告甲○○係民國七十三年十一月
四日出生，被告乙○○（綽號阿凸）係七十三年十月十六日出生
，被告丙○○（綽號細隻）係七十三年二月十二日出生，被告丁
○○（綽號阿展）係七十四年六月十一日出生，被告戊○○（綽
號瘋狗）係七十四年二月十六日出生，行為時均為十四歲以上未
滿十八歲之人。緣林秉賢、陳楹憲（以上二人已判刑確定）於九
十年十月十三日晚上，在台南縣佳里鎮○○路鑽石年華ＫＴＶ七
０三包廂內，與友人為林秉賢之同學陳慶鴻慶生，適林秉賢在該
包廂前誤認綽號「阿突」之黃宏仁為陳慶鴻兄長之仇家「阿明」
，雙方發生口角，林秉賢以腳踹黃宏仁之腹部，黃宏仁無端被毆
，心有未甘，至佳里鎮○○路三十三號「自己檳榔攤」，將此事
告知被害人張一中，再偕同被害人、莊勝雄、鄭文彬、黃俊龍、
陳俊升、潘秉宏、莊信郁及楊嘉等人，至上開包廂找林秉賢理
論未遇，適被害人認識在該包廂內之蔡佳和，乃託蔡佳和轉知林
秉賢至「自己檳榔攤」談判，詎林秉賢、陳楹憲聞訊心生不滿，
即至麻豆交流道旁之精漢堂旁拾取四支鐵管，而林秉賢返回麻豆
鎮○○○路三一０號家中拿取己有長約九十公分之長刀一把及球
棒一支置於釣魚袋內，復打電話通知甲○○、乙○○、丙○○、
丁○○及戊○○，另由陳楹憲以電話聯繫陳明德（綽號德哥，另
案審理中）提供具有殺傷力俗稱「芭樂」之土製爆裂物一枚，相
約攜帶器械至麻豆國中後面集結同往尋仇。陳明德到達後，即將
土製爆裂物交給陳楹憲，再轉交予林秉賢，甲○○、乙○○、丙
○○、丁○○、戊○○亦基於共同之犯意聯絡，與林秉賢、陳楹
憲及陳明德共同未經許可持有上開爆裂物。甲○○、乙○○、丙
○○、丁○○、戊○○再基於共同殺人之犯意聯絡，於翌（十四
）日凌晨零時三十分至一時之間，與林秉賢、陳楹憲共同攜帶上
開爆裂物、長刀、球棒及鐵管等物，搭乘林秉賢所駕駛之車號Ｎ
六－二五一二號自用小客車，另陳明德駕駛車號ＵＰ－八二七九
號自用小客車前往「自己檳榔攤」，於同（十四）日凌晨一時三
十分許，駛至「自己檳榔攤」對面之「六和網際網路店」前，除
陳明德未下車外，甲○○、乙○○、丙○○、丁○○、戊○○即
與林秉賢、陳楹憲均紛紛下車，對「自己檳榔攤」叫囂「出來」
云云，彼時被害人與鄭文彬、王俊輝、蕭孟紘等多名友人在該檳
榔攤內，被害人聞聲首先出來，林秉賢見狀，即朝站在該檳榔攤
門口之被害人丟擲土製爆裂物，將被害人炸倒在地，另陳楹憲則
把手中之球棒丟砸向該檳榔攤，而甲○○、乙○○、丙○○、丁
○○、戊○○亦基於共同殺人之犯意聯絡，一擁而上，並與陳楹
憲、林秉賢分持鐵管等物，猛擊已倒地而猶能蠕動之被害人頭部
等身體要害，其中有人高喊給他死云云，致被害人受有頸部爆炸
損傷、鈍力性顱腦損傷、左下肢棍棒傷等身體多處傷害，經送醫
後，因右頸部爆炸損傷出血性休克不治死亡。甲○○、乙○○、
丙○○、丁○○、戊○○及陳楹憲、林秉賢再砸打檳榔攤後，旋
即驅車離去，駛往麻豆鎮○○○路三００之一號御花園ＫＴＶ，
將以綠色釣魚袋包裹之長刀一把及鐵管四支，藏置在該店八０七
廂房前，同（十四）日凌晨四時許，經警在台南縣學甲鎮○○街
二五二號循線追捕陳楹憲，再於同上街二二０號逮獲林秉賢，並
在當場查獲作案用之球棒一支及林秉賢掉落之00000000
00號行動電話一具，另在御花園ＫＴＶ八０七廂房前，起出綠
色釣魚袋包裝之九十公分之長刀一把及鐵管四支。林秉賢、陳楹
憲到案後，始供出甲○○、乙○○、丙○○、丁○○、戊○○參
與上開犯行而查獲，因認甲○○、乙○○、丙○○、丁○○、戊
○○均係涉犯刑法第二百七十一條第一項之殺人及槍砲彈藥刀械
管制條例第七條第四項之未經許可持有爆裂物罪嫌云云。經審理
結果，不能證明被告等犯罪，因而維持第一審諭知被告等均無罪
之判決，駁回檢察官在第二審之上訴。固非無見。
惟查法院應就起訴書所敘之犯罪事實審判，不受檢察官引用適用
法條之拘束，殺人與傷害致死罪之構成，其間差異在犯罪之故意
而已，起訴書所敘之客觀事實相同，是不能僅因檢察官以殺人罪
起訴即置是否構成傷害致死罪於不論。本件檢察官就甲○○、乙
○○、丙○○、丁○○、戊○○五人固係以犯刑法第二百七十一
條第一項之殺人罪嫌起訴，而被告等之行為並不構成殺人罪，然
其等之行為如係基於共同傷害之犯意，而被害人張一中之死亡雖
非其等主觀上所預見，但為客觀上所能預見者，似構成刑法第二
百七十七條第二項傷害致人於死罪，仍在起訴範圍之內，法院自
應對之審判，方告合法。乃原判決僅就被告等被訴殺人部分逕為
無罪之諭知，漏未審酌被告等之行為是否構成傷害致人於死或其
他罪名，揆之首開說明，自有違誤。檢察官上訴意旨指摘原判決
不當，非無理由，仍有撤銷發回之原因。至於槍砲彈藥刀械管制
條例第七條第四項之未經許可持有爆裂物部分，檢察官係以牽連
犯起訴，基於審判不可分原則，應一併發回。
據上論結，應依刑事訴訟法第三百九十七條、第四百零一條，判
決如主文。
中    華    民    國  九十八  年   十二   月   十七   日
                      最高法院刑事第五庭
                          審判長法官  陳  正  庸
                                法官  林  秀  夫
                                法官  宋      祺
                                法官  陳  祐  治
                                法官  林  瑞  斌
      本件正本證明與原本無異
                                      書  記  官
中    華    民    國  九十八  年   十二   月  二十四  日
                                                      R

司法院資訊處製作；財團法人民間司法改革基金會備份。
